臺灣高等法院民事判決　　　　　　　　　　　　　　九十三年度上易字第五九四號
　　上　訴　人　子○○
　　訴訟代理人　江素美
　　被　上訴人　己○○
　　　　　　　　丑○○○
　　　　　　　　寅○○○
　　　　　　　　庚○○
　　　　　　　　辛○○
　　　　　　　　戊○○
　　　　　　　　丁○○
　　　　　　　　甲○○○
　　　　　　　　卯○○○
　　　　　　　　癸○○
　　　　　　　　乙○○○
　　　　　　　　壬○○
　　　　　　　　丙○○
右當事人間不動產所有權移轉登記事件，上訴人對於中華民國九十三年四月三十日台
灣台北地方法院九十三年度訴字第一一九三號第一審判決提起上訴，經本院於九十三
年八月十一日言詞辯論終結，判決如左：
    主    文
原判決廢棄。
被上訴人己○○、丑○○○、寅○○○、庚○○、辛○○、戊○○、丁○○、石林純
黎、卯○○○、癸○○、乙○○○、壬○○（即林梓賓之繼承人）應將坐落臺北市○
○區○○段一小段一三八、一三九地號土地二筆應有部分各三三五八○分之一四七及
地上建物門牌號碼台北市○○路一百五十一號二樓應有部分二分之一（係南機場十三
號之整建住宅）辦理繼承登記後，再將土地、建物應有部分移轉登記予被上訴人丙○
○，被上訴人丙○○再將前揭應有部分移轉登記予上訴人。
第一、二審訴訟費用由被上訴人負擔。
    事實及理由
一、被上訴人己○○、丑○○○、寅○○○、庚○○、辛○○、戊○○、丁○○、甲
    ○○○、卯○○○、癸○○、乙○○○、壬○○未於言詞辯論期日到場，核無民
    事訴訟法第三百八十六條所列各款情形，依上訴人之聲請，由其一造辯論而為判
    決。
二、上訴人起訴主張：
  (一)被上訴人己○○、丑○○○、寅○○○、庚○○、辛○○、戊○○、丁○○、甲
    ○○○、卯○○○、癸○○、乙○○○、壬○○（以下簡稱己○○等十二人）之
    被繼承人林梓賓為南機場十三號整建住宅之違建拆遷戶，其原以林梓賓及己○○
    父子二人之名義，向台北市政府國宅處（以下簡稱國宅處）承購住宅，各登記土
    地應有部分三三五八○分之一四七，及建物應有部分二分之一，並與國宅處及台
    北銀行簽立整建住宅繳款手續。嗣於六十八年十一月一日，林梓賓放棄承購權，
    由其子即被上訴人己○○單獨承購，並於同年十二月十七日與台北市政府訂立整
    建住宅契約書，惟當時國宅處規定須繳清房屋貸款本息後，始能辦理變更登記為
    己○○。
  (二)己○○於六十九年六月廿五日以新台幣（下同）五十八萬元將林梓賓及己○○之
    上述產權出賣與被上訴人丙○○，丙○○又於七十四年一月八日以五十一萬元出
    賣予上訴人，該房屋貸款於七十九年一月十八日繳清，己○○之產權已過戶完成
    ，林梓賓之產權部分則因林梓賓於七十九年一月廿八日死亡，其繼承人迄未辦理
    繼承登記，爰依民法第二百四十二條規定，就被繼承人林梓賓之產權部分請求移
    轉登記。系爭不動產目前由上訴人之母親居住，被上訴人並未有人住在該處。
  (三)上訴聲明：
    1.原判決廢棄。
    2.被上訴人己○○、丑○○○、寅○○○、庚○○、辛○○、戊○○、丁○○、
      石林純黎、卯○○○、癸○○、乙○○○、壬○○（即林梓賓之繼承人）應將
      坐落臺北市○○區○○段一小段一三八、一三九地號土地二筆應有部分各三三
      五八○分之一四七及地上建物門牌號碼台北市○○路一百五十一號二樓應有部
      分二分之一（係南機場十三號之整建住宅）辦理繼承登記後，再將土地、建物
      應有部分移轉登記予被上訴人丙○○，被上訴人丙○○再將前揭應有部分移轉
      登記予上訴人。
三、被上訴人丙○○則以：
  (一)被上訴人當初係向己○○購買系爭房地之全部，只與己○○接洽，不知系爭房地
    尚有一部分登記為林梓賓名義，買了之後一、二年就全部賣給上訴人。
  (二)答辯聲明：
    同意上訴人之主張，但不必先移轉登記為被上訴人名義，直接移轉給上訴人就好
    。
四、被上訴人己○○等十二人經合法通知，未於言詞辯論期日到場，亦未提出書狀作
    何聲明或陳述。
五、兩造不爭之事實：
  (一)上訴人請求移轉登記之臺北市○○區○○段一小段一三八、一三九地號土地應有
    部分各三三五八○分之一四七，及地上建物台北市○○路一百五十一號二樓應有
    部分二分之一，目前登記之所有權人為林梓賓，有土地及建物登記簿謄本在卷可
    佐。
  (二)林梓賓於七十九年一月廿八日死亡，其繼承人為被上訴人己○○、丑○○○、寅
    ○○○、庚○○、辛○○、戊○○、丁○○、石林純黎、卯○○○、癸○○、乙
    ○○○、壬○○十二人，有
  (三)林梓賓及己○○曾向國宅處承購住宅，各登記土地應有部分三三五八○分之一四
    七，及建物應有部分二分之一，並與國宅處及台北銀行簽立整建住宅繳款手續。
    嗣林梓賓於六十八年十一月一日放棄承購權，由己○○於同年十二月十七日與台
    北市政府訂立整建住宅契約書，惟當時國宅處規定須繳清房屋貸款本息後，始能
    辦理變更登記為己○○等事實，有六十四年三月廿二日整建住宅繳款單、台北市
    政府國民住宅處六十八年十一月一日北市宅三字第一二七００號函、六十八年十
    二月十七日承購住宅契約書等影本在卷可參。
  (四)己○○於六十九年六月廿五日將林梓賓及己○○就系爭房地之所有權賣予被上訴
    人丙○○，丙○○又於七十四年一月八日賣予上訴人，該房屋貸款於七十九年一
    月十八日繳清，己○○之所有權應有部分部份已移轉登記完成，林梓賓之所有權
    應有部分迄未辦理繼承登記及移轉登記，有讓渡契約書及委任繳納承購整建住宅
    價款及辦理所有權登記契約、讓渡契約書（整建住宅）、台北銀行國宅貸款分期
    攤還送簿存根等影本附卷足憑。
六、兩造爭點之論述：
  上訴人主張向丙○○購買系爭房地之全部，非僅購買登記為己○○名義之部分，故
  本於代位權請求林梓賓之繼承人為移轉登記。則本件之爭點在於丙○○對於林梓賓
  有無移轉登記請求權？
  (一)己○○於六十九年六月二十五日將登記為林梓賓及己○○共有之系爭房地所有權
    全部出售予丙○○，於該讓渡契約書中約定己○○應交付受讓人丙○○原承配人
    二人（即林梓賓、己○○）印鑑章及印鑑證明書以備日後過戶之用，且約定丙○
    ○交付第三次款，己○○即點交房屋，有讓渡契約書附卷可稽（原審卷第三八頁
    ）。參以林梓賓於六十八年十一月一日放棄系爭房地之承購權，足認林梓賓雖為
    系爭房地之登記名義人，實則已概括授權其子己○○全權處理登記為林梓賓部分
    之所有權，否則己○○不致於出售系爭房地予丙○○時，承諾可以交付林梓賓之
    印鑑章及印鑑證明書併點交房地。
  (二)嗣丙○○將系爭房地出售上訴人，亦係出售房地之全部，並同意在上訴人交付房
    地款項五十一萬元後交屋予上訴人住入。觀之自上訴人取得系爭房地之占有以來
    ，林梓賓從未為反對之意思表示，益證林梓賓雖未具名與丙○○簽訂讓渡書，實
    已授權己○○出售其應有部分甚明。林梓賓已授權己○○出售系爭房地，而丙○
    ○並已付清房地之價款，林梓賓未及移轉所有權應有部分逝世，丙○○又將系爭
    房地賣予上訴人。上訴人之債務人丙○○怠於行使權利，上訴人根據民法第二百
    四十二條前段之規定，代位丙○○行使權利，請求被上訴人己○○等十二人辦理
    繼承登記再為移轉登記，依法有據，應予准許。
七、綜上所述，上訴人主張為可採，從而，上訴人本於代位權之法律關係，請求被上
    訴人己○○等十二人辦理繼承登記後移轉所有權應有部分予丙○○，再移轉登記
    為上訴人名義，為有理由，應予准許。原審為上訴人敗訴之判決，尚有未洽。上
    訴意旨指摘原判決不當，求予廢棄改判，為有理由。爰由本院予以廢棄改判，如
    主文第二項所示。
八、據上論結，本件上訴為有理由，爰判決如主文。
中　　　華　　　民　　　國　　九十三　　年　　　八　　　月　  二十五　　日
                              民事第三庭
                                  審判長法  官  吳  謙  仁
                                        法  官  連  正  義
                                        法  官  蘇  瑞  華
正本係照原本作成。
不得上訴。
中　　　華　　　民　　　國　　九十三　　年　　　八　　　月　　二十七　　日
　　　　　　　　　　　　　　　　　　　　書記官  賴  以  真
